臺灣臺北地方法院民事簡易判決
110年度北簡字第155號
原      告  賴劉潔  

訴訟代理人  劉薰蕙律師
被      告  黃顯達  

            陳君旺  
            曾國恩  

            劉再富  


            劉美言  

            劉育宗  

            劉典宗  


            劉曼笛  


上列當事人間請求分割共有物事件，本院於民國110年9月28日言
詞辯論終結，判決如下︰
    主  文
兩造共有如附表所示之建物，准予變價分割，所得價金由兩造按
附表所示之權利範圍比例分配。
訴訟費用新臺幣壹仟玖佰玖拾元由兩造按附表所示之權利範圍比
例負擔。 
    事實及理由
一、本件被告曾國恩、劉再富、劉美言、劉育宗、劉典宗、劉曼
    笛等部分均經合法通知未於言詞辯論期日到場，均核無民事
    訴訟法第386條各款所列情形，爰依原告之聲請，由其一造
    辯論而為判決，合先敘明。
二、原告主張：原告於民國101年4月3日因拍賣取得如附表所示
    之臺北市○○區○○段○○段0000000000號即門牌號碼為臺北市○○
    區○○路000號3樓之建物（下稱系爭建物，座落臺北市○○○○區
    ○○段○○段000000000地號之土地），權利範圍5分之1，並於1
    01年4月20日以登記原因為拍賣，辦竣所有權移轉登記，而
    與被告等人以附表所示之權利範圍分別共有系爭建物，因系
    爭建物依使用目的並無不能分割情事，且兩造未訂有不分割
    期限之情事，亦無法達成分割協議，且系爭建物為單一門牌
    號碼之房屋，僅有一對外出口，因兩造共有系爭建物之面積
    不大，如採原物分割分配予全體共有人，欠缺獨立使用及經
    濟利用價值，顯難以原物分配於各共有人，宜採變價分割，
    以價金分配於各共有人，爰依民法第823條第1項、824條第2
    項第2款規定，請求將系爭房地予變價分割，由兩造依附表
    所示權利範圍比例分配價金，為此提起本件訴訟等語，並聲
    明如主文第1項所示。
三、被告答辯：
　㈠被告陳君旺則以：我希望保持原狀，該建物其他所有權人我
    都不認識，因為都是繼承的，現在系爭建物3樓是我在居住
    ，之前原告有說要把他的持分賣給我，但我覺得開價與市場
    行情差太多，我沒有接受等語，資為抗辯。
　㈡被告黃顯達則以：這房子應有部分是上一代留下的問題，對
    於這房子是否要變價分割，我沒有意見等語，資為抗辯。
　㈢被告曾國恩則具狀稱：因年紀已大，放棄辯論，接受辯論結
    果等語（見本院卷第65頁），資為抗辯。　
　㈣被告劉再富、劉美言、劉育宗、劉典宗、劉曼笛均經合法通
    知，未於言詞辯論期日到場，亦未提出書狀為任何聲明或陳
    述。　
四、得心證之理由：　　
　㈠按各共有人得隨時請求分割共有物，但因物之使用目的不能
    分割或契約訂有不分割之期限者，不在此限；又共有物分割
    之方法，不能協議決定者，法院得因任何共有人之聲請，命
    為分配，民法第823條第1項、第824條第2項分別定有明文。
    經查，系爭房地為兩造共有，權利範圍部分如附表所示，有
    原告提出之建物登記第三類謄本可佐（見本院卷第41-43頁
    ）。而依系爭房地之使用目的，亦無不能分割之情事，且兩
    造前就系爭房地之分割方法未能達成一致之協議(見本院卷
    第53及111頁），從而，原告依上開法條規定，請求裁判分
    割系爭房地，自屬有據。
  ㈡又分割之方法不能協議決定者，法院得因任何共有人之請求
    ，命以原物分配於各共有人。但各共有人均受原物之分配顯
    有困難者，得將原物分配於部分共有人。原物分配顯有困難
    時，得變賣共有物，以價金分配於各共有人；或以原物之一
    部分分配於各共有人，他部分變賣，以價金分配於各共有人
    。以原物為分配時，如共有人中有未受分配，或不能按其應
    有部分受分配者，得以金錢補償之，民法第824條第2項、第
    3項分別定有明文。而共有人因共有物分割之方法不能協議
    決定，而提起請求分割共有物之訴，應由法院依民法第八百
    二十四條命為適當之分配，不受任何共有人主張之拘束，（
    最高法院49年台上第2569號判決要旨參照）；惟究以原物分
    割或變價分配其價金，法院固有自由裁量之權，不受共有人
    主張之拘束，但仍應斟酌當事人之聲明，共有物之性質、經
    濟效用及全體共有人利益等，公平裁量（最高法院98年度台
    上字第2058號判決要旨參照）。經查:
  ⒈系爭建物總面積為 103.24平方公尺，有前揭建物登記謄本可
    憑(見本院卷第41頁)，如以原物分割予兩造，則各共有人按
    應有部分所分得之面積極小，且必須劃分一定區域維持共有
    或約定他部分作為出入之用，而影響系爭建物得有效使用之
    面積，且日後任一共有人如欲出售其分得部分，亦因欠缺獨
    立使用性而不易完成交易，並有損系爭建物完整性，無法發
    揮經濟上之利用價值，堪認本件以原物分割予兩造顯有困難
    。
  ⒉若將系爭建物原物分配予部分共有人，則受分配之共有人，
    依民法第824條第3項之規定，對於未受分配或不能按其應有
    部分受分配之共有人，應予金錢補償。然各共有人對於金錢
    補償之標準或有不同，受分配之共有人亦未必有資力以金錢
    補償其他共有人，故兼採原物分割及金錢補償之分割方式未
    必妥適。
  ⒊原告主張將系爭房地變價分割，被告黃顯達、陳君旺、曾國
    恩等則陳述如前，審酌系爭房地之性質及使用方式，為發揮
    最大之經濟效用，減少因原物分割所生之無謂損失與交易成
    本，以期對有限之資源為最有效率之配置與運用，如以原來
    狀態出售，經市場公平競價之結果，各共有人能分配之金額
    增加，較有利各共有人，亦可發揮更大之經濟效用及利用價
    值，且兩造均得於系爭房地變價程序中主張優先承買權，取
    得完整之所有權，對其權益亦無影響，較能符合公平均衡之
    原則，並徹底消滅系爭建物之共有關係。是本院斟酌各共有
    人之意願、使用情形、共有物之性質、經濟效用及全體共有
    人之利益等情形，認本件應以變價分割，並將所得價金按附
    表所示之權利範圍比例分配，應屬適當。
五、綜上所述，原告據以請求分割系爭建物，為有理由，應予准
    許，並審酌系爭房地之使用目的及經濟效益，認應予變價分
    割，將變價後所得價金依兩造如附表所示之權利範圍比例分
    配，爰判決如主文第1項所示。
六、按因共有物分割、經界或其他性質上類似之事件涉訟，由敗
    訴當事人負擔訴訟費用顯失公平者，法院得酌量情形，命勝
    訴之當事人負擔其一部，民事訴訟法第80條之1定有明文。
    分割共有物之訴，核其性質，兩造本可互換地位，原告提起
    本件訴訟於法雖屬有據，然被告應訴乃法律規定所不得不然
    ，且因共有物分割事件涉訟，共有人均蒙其利，由敗訴當事
    人負擔訴訟費用顯失公平，爰酌量情形，命兩造依其應有部
    分比例分擔訴訟費用。
七、本件事證已臻明確，兩造其餘攻擊防禦方法及證據，核與判
    決之結果不生影響，爰不一一論列，併此敘明。
八、訴訟費用負擔之依據：民事訴訟法第80條之1。本件訴訟費
    用額，依後附計算書確定如主文第2項所示金額。
中　　華　　民　　國　　110 　年　　10 　　月　　6   日 
                  臺北簡易庭  法  官　陳仁傑  
附表：　
建物 門牌號碼 面      積 所有權人 權利範圍 （應有部分） 臺北市○○區○○段○○段0000000000號之建物 （座落地號：臺北市○○區○○段○○段000000000地號土地） 臺北市○○區○○路000號3樓 103.24平方公尺 被告黃顯達 5分之1    被告陳君旺 5分之1    被告曾國恩 5分之1    被告劉再富 被告劉美言 被告劉育宗 被告劉典宗 被告劉曼笛 （公同共有） 5分之1     原告賴劉潔 5分之1 
以上正本證明與原本無異。
如不服本判決，應於判決送達後20日內向本庭（臺北市○○區○
○○路0段000巷0號）提出上訴狀。（須按他造當事人之人數附
繕本）。如委任律師提起上訴者，應一併繳納上訴審裁判費。 
中　　華　　民　　國　　110 　年　　10 　　月　6　　日 
                              書記官　黃進傑
  計　算　書
項　　　　目             金 　額（新臺幣）　　   備註
第一審裁判費　　　            1,990元 
合　　　　計　　　            1,990元